【裁判字號】    89,簡上,110
【裁判日期】    900129
【裁判案由】    傷害
【裁判全文】
臺灣嘉義地方法院刑事判決                        八十九年度簡上字第一一號
    上  訴  人  臺灣嘉義地方法院檢察署檢察官
    被      告  丙○○
    被      告  丁○○
右列上訴人因傷害案件，不服本院嘉義簡易庭八十九年度簡字第五五三號，中華民國
八十九年十月廿六日之第一審判決（聲請簡易判決處刑書：臺灣嘉義地方法院檢察署
八十九年度偵字第三九一二號、八十九年度偵緝字第二一七號），提起上訴，本院管
轄第二審合議庭判決如左：
    主  文
原判決撤銷。
丙○○、丁○○共同傷害人之身體，各處有期徒刑參月，如易科罰金，以參佰元折算
壹日。
    事  實
一、丙○○、丁○○係兄弟，二人於民國八十九年五月廿七日十二時許，在嘉義縣朴
    子市「德安宮」內，因細故與乙○○發生爭執，丙○○並撿拾「德安宮」廟內之
    鐵棍一支，三人持續爭執至「德安宮」廟外時，丙○○竟與丁○○共同基於傷害
    犯意之聯絡，由丙○○持鐵棍一支，往乙○○頭部毆打，丁○○則於混亂中出拳
    毆打乙○○，致乙○○受有頭皮血腫二×二公分、右手臂挫傷血腫五×五公分、
    上下排牙齒各三顆斷裂之傷害。
二、案經乙○○訴由臺灣嘉義地方法院檢察署檢察官聲請簡易判決處刑。
    理  由
一、訊據被告丙○○固坦承與告訴人乙○○因細故發生爭執，並於「德安宮」廟內撿
    鐵棍一支，惟矢口否認有持鐵棍毆打告訴人犯行，辯稱：是乙○○就走過來要打
    我，我有隨手拿了廟裡的鐵棍，是要自衛，後來我們就走到廟外，我父親就把我
    的鐵棍搶起來，我沒有打乙○○．．．我認為他的牙齒是以前就斷了．．係因家
    住台北，不願為官司南北奔波才答應和解（審判卷第卅二、五十七頁）云云，另
    訊據被告丁○○矢口否認有何傷害犯行，辯稱：我當時是因為我哥哥的小孩哭，
    我到廟裡去找他，當時也沒有看到有人在打架．．．當天我是最後才到現場，是
    被告丙○○與他發生衝突後被人隔開，我才到場，我並沒有打他．．我不可能一
    拳打掉他六顆牙齒（審判卷第卅三頁、第五六頁）云云。經查：
  (一)被告丙○○、丁○○如何於右揭時、地毆打告訴人等情，業據告訴人於警訊時、
    偵查及審理中指訴：當時被告丙○○拿鐵棍叫我到廟外去，我就跟他去了，我告
    訴他說他要打我要考慮清楚，他就打了我一下，打到我的右上臂，後來就有人圍
    過來勸架，被告丁○○那時就靠過來用拳頭從我的門牙打下去，然後我們就被人
    拉開了（審判卷第卅二頁）等語明確，並經證人甲○○於偵查中證稱：（問：有
    無看到打架情形？）丙○○拿一支鐵管打乙○○一下．．．丙○○在廟內與乙○○起衝突，丁○○有在場，我看到被告二人與告訴人在拉扯（八十九年度偵字第
    三九一二號卷第十九頁反面第三行），於本院審理中證稱：（問：八十九年五月
    二十七日一二時左右於福安宮，你是否有看到被告拿鐵棍打告訴人？）有的。在
    當天中午十二時左右，被告兩兄弟人都在廟裡，告訴人弟弟結婚，告訴人舅舅去
    參加，被告丙○○就在廟裡罵說告訴人舅舅作廟裡的主任委員為何沒有在廟裡幫
    忙，告訴人當時就和被告丙○○說你罵我舅舅作什麼，被告二人就有一人說要打
    到廟外打，他們就到廟外去。丙○○拿起廟外的鐵棍打告訴人一下，我就和被告
    父親去勸架。當時人很多，我沒有看清楚被告丁○○是否有打告訴人。我當時有
    看到告訴人嘴角有流血，但他沒有說他牙齒有斷掉，我也沒有看到等語（審判卷
    第四十二頁）。參以告訴人受有上開傷害，業於案發後第三日（即八十九年五月
    廿九日）至臺灣省立朴子醫院驗傷，有該醫院驗傷診斷書一紙附卷可佐（警卷第
    五頁）；依告訴人所提出診斷書內所載傷勢為「頭皮血腫二×二公分、右手臂挫
    傷血腫五×五公分、上下排牙齒各三顆斷裂」之傷害，與告訴人指訴及前開證人
    證述相符，且告訴人之牙齒係斷裂六顆，並非脫落，被告丁○○辯以不可能一拳
    打掉六顆牙齒，顯係誤認告訴人傷勢，所辯不足採信，告訴人所受傷勢應係屬實
    ，堪予認定。
  (二)次查，被告丙○○既自白與告訴人發生衝突時持有廟內之鐵棍，被告丁○○亦自
    白有到廟內去找丙○○、且於衝突發生後到現場等情，已如前述，參以被告丙○○、丁○○並自廟內至廟外爭執過程中未受有任何傷勢，再參以被告於本院審理
    中願意以新台幣（下同）七萬元與告訴人和解（審判卷第四二頁），被告丙○○
    如無傷害犯行，則告訴人即屬誣告，被告丙○○豈有對誣告者付出高達七萬元賠
    償金之理，被告丙○○猶辯以持鐵棍係自衛，並未毆打，答應賠償係因家住台北
    ，不願為官司南北奔波才答應和解云云，顯難信採。
  (三)再查，被告丙○○既自白：被告丁○○係因我小孩哭，到廟內去找我，然後我們
    就走開了等語（審判卷第卅二頁），即已證明被告丁○○曾到「德安宮」廟內之
    事實，參以證人甲○○證稱：被告二人就有一人說要打到廟外打，他們就到廟外
    去等語（審判卷第四二頁），顯見被告丁○○與被告丙○○於廟內即與告訴人發
    生爭執，被告丁○○猶辯以係當天我是最後才到現場，是被告丙○○與他發生衝
    突後被人隔開，我才到場，與共同被告丙○○自白內容已有不符，被告丁○○顯
    有迴避自廟內即參與爭執之事實；參以告訴人於警訊時、偵查及審理一再指訴：
    門牙係被告丁○○打的（警卷第三頁反面末三行、八十九年偵字第三九一二號卷
    第十一頁正面末一行、審判卷第卅二頁），核與證人甲○○於偵查中證稱：我有
    看到被告二人與告訴人在拉扯（八十九年偵字第三九一二號卷第十九頁反面）
    ．．當時有看到告訴人嘴角有流血（審判卷第四二頁），而被告丙○○於持鐵棍
    毆打告訴人後，已被隔開，亦具證人甲○○證述明確（上開偵查卷第十九頁反面
    第四行），則自廟內即參與爭執且與告訴人拉扯之被告丁○○，出拳毆打告訴人
    ，顯與一般經驗法則相符，被告丁○○所辯，亦不足採信。
  (四)另被告二人雖聲請法院傳訊證人鄭水發到庭作證，惟鄭水發乃被告二人之父親，
    業據被告二人陳述明確，惟被告二人不自行攜同其父親到庭，證人鄭水發亦不自
    動到庭為其子為有利之證述，顯與常情不合，況證人鄭水發基於父子親情，如由
    法院傳喚其到庭為其子作證，其證述不免有偏頗之虞，故本院就此認無調查之必
    要，併此敘明。
  (五)綜上，應以告訴人所指述者為可採，被告二人所辯，顯係卸責之詞，不足採信，
    本案事證明確，被告二人共同傷害犯行堪以認定。
二、核被告丙○○、丁○○所為，係犯刑法第二百七十七條第一項之傷害罪；又被告
    二人間，有犯意聯絡，行為分擔，應依刑法第二十八條規定論以共同正犯。原審
    以簡易判決處刑固非無見，惟本案犯罪地點係在「德安宮」外，且被告丁○○係
    於「德安宮」內，即參與爭執，原審疏未查及，即引用聲請簡易判決處刑書犯罪
    事實之記載，尚有未洽。上訴人上訴意旨指摘原判決過輕，為有理由，應由本院
    將原簡易判決撤銷後予以改判。爰審酌上訴人犯罪之動機、目的、手段、告訴人
    所受之傷害情形、被告未與告訴人達成和解、犯後矢口否認之態度等一切情狀，
    各量處如主文所示之刑，並諭知易科罰金之折算標準。
據上論斷，應依刑事訴訟法第四百五十五條之一第一項、第三項、第三百六十九條第
一項前段、第三百六十四條、第二百九十九條第一項前段，刑法第二十八條、第二百
七十七條第一項、第四十一條，罰金罰鍰提高標準條例第一條前段、第二條，判決如
主文。
本案經檢察官吳基華到庭執行職務。
中      華      民      國    九十      年      一      月    二十九    日
                              臺灣嘉義地方法院刑事第一庭
                                  審判長法  官  陳  珍  如
                                        法  官  劉  瓊  雯
                                        法  官  蔡  廷  宜
右正本證明與原本無異。
本件不得上訴。
中      華      民      國     九十     年      一      月  三十      日
                                        書記官  尹  玉  琪
附錄本案論罪科刑法條全文：
刑法第二百七十七條第一項：
傷害人之身體或健康者，處三年以下有期徒刑，拘役或一千元以下罰金。


司法院資訊處製作；財團法人民間司法改革基金會備份。
